【裁判字號】    92,上更(一),284
【裁判日期】    920820
【裁判案由】    偽造有價證券等
【裁判全文】
臺灣高等法院臺南分院刑事判決            九十二年度上更(一)字第二八四號  Ｇ
      上  訴  人
      即  被  告  丁  ○  ○
      指定辯護人  本院公設辯護人  乙  ○  ○
右上訴人即被告因偽造有價證券案件，不服臺灣臺南地方法院九十一年度訴字第一一
九號中華民國九十一年十二月十七日第一審判決（起訴案號：臺灣臺南地方法院檢
察署九十一年度偵字第五七五五號），提起上訴，經最高法院發回更審，本院判決如
左：
      主      文
原判決撤銷。
丁○○意圖為自己不法之所有，而侵占離本人所持有之物，處罰金伍佰元，如易服勞
役以參佰元折算壹日。又意圖供行使之用，而偽造有價證券，處有期徒刑參年貳月。
偽造如附表所示之支票貳紙及「曾振雄」印章壹枚，均沒收。
      事      實
一、丁○○於民國（下同）九十年七、八月間某日，在高雄縣鳳山市○○○路與永安
    街附近之某廟宇內，拾獲甲○○於八十九年三月十六日在高雄縣鳳山市○○○街
    「廣招英」小吃部店內，遭二名不詳男子乘機搶走放置皮包內之空白支票十多紙
    ，詎丁○○竟意圖為自己不法之所有，將該支票侵占入己。並另行基於偽造有價
    證券之犯意，於九十年十月中旬某日，在台北縣三重市委請不知情之刻印店，盜
    刻「曾振雄」印章一枚後，即同時在上開支票中二紙（如附表所示之票號）上偽
    填發票日、面額等後，蓋用盜刻之曾振雄之印章（其發票人、付款人、票號、帳
    號、發票日、面額等均詳如附表所示），嗣並將該二紙偽造之支票交予不知情之
    丙○○用以清償債務，丙○○再將上開詳如附表編號一之支票交付予不知情之林
    萬定，復由林萬定交予其不知情之女林欣慧提示，因甲○○於上開空白支票被搶
    奪後，已將該支票掛失止付，經高雄市票據交換所函請高雄縣警察局鳳山分局偵
    辦，始循線查獲丁○○上開犯行。
二、案經高雄縣警察局鳳山分局報請台灣高雄地方法院檢察署檢察官呈台灣高等法院
    檢察署檢察長令轉臺灣臺南地方法院檢察署檢察官偵查起訴。
      理      由
一、右揭事實，固據上訴人即被告丁○○（下稱被告）坦承伊有於右揭時地撿到支票
    十餘張，僅填載如附表之票據二紙支票之金額，並交付給丙○○，伊並於票據後
    面背書等情，惟矢口否認有右揭被訴偽造有價證券之犯行，辯稱：伊之印章係撿
    到的，支票撿到時，已蓋好印章，有使用票據，沒有偽造，給人票是要作抵押用
    ，有錢再將票贖回來云云。
二、惟查：右揭事實，業據被告丁○○於警訊、偵查及原審審理時供承不諱（見警訊
    卷第一頁背面、第二頁、偵查卷二第十一頁背面、原審卷第二八頁），核與被害
    人甲○○於警訊、偵查及原審審理時指述支票被搶而脫離本人持有，行搶之人並
    非被告等情節大致相符（見警訊卷第五頁、偵查卷一第十二頁、原審卷第三九頁
    ），並經不知票據遺失上情之證人丙○○、林萬定、林欣慧等於警訊時及證人林
    欣慧於原審審理時供述附表編號一之支票係經被告簽發抵償債務輾轉經丙○○、
    林萬定，由林欣慧持以提示等情節相符（偵查卷二第十四頁），附表編號二之支
    票則由丙○○提示經退票尚在本人持有中（見警訊卷第十頁、第十一頁，並非經
    被告取回撕掉），並有上開支票、退票理由單、遺失票據申報書影本、掛失止付
    票據提示人資料查報表等各一紙附卷可稽（見警訊卷第九頁、第十二頁）。是被
    告先前之自白核與事實相符，堪以採信，雖被告嗣於本院否認偽造有價證券之犯
    行，且於偵查中供稱與丙○○盜刻印章，核與其在警局所稱一人盜刻之情節不符
    ，且為丙○○所否認，均無非事後畏罪避就卸責之詞，並無足取，本件事證已臻
    明確，被告之犯行洵堪認定，應予依法論科。
三、查被告拾獲他人所有之空白票據，未送交治安機關處理，反而予以侵占入己，被
    告此部分所為，係犯刑法第三百三十七條侵占脫離本人持有物罪。又支票為有價
    證券，被告意圖供行使之用，而偽造有價證券，並持之向證人丙○○清償債務，
    核其所為，係犯刑法第二百零一條第一項之偽造有價證券罪，其偽造有價證券而
    復持以行使，其行使行為吸收於偽造有價證券行為之中，祇應論以偽造有價證券
    罪；又其委請不知情之刻印店，盜刻「曾振雄」之印章一枚，係犯偽造印章罪，
    被告此部分犯行，為間接正犯；且偽造有價證券內所蓋「曾振雄」之印文，為構
    成偽造有價證券之一部，所盜刻「曾振雄」之印章，為偽造有價證券之階段行為
    ，均應包括於偽造有價證券罪之內。又行使偽造有價證券，當然包含詐欺性質，
    亦不另論詐欺取財罪。被告一次偽造二紙支票，仍僅成立單一之偽造有價證券罪
    。又公訴人僅就被告拾獲一紙支票（如附表編號二）及偽造附表編號一之有價證
    券部分起訴，漏未就被告拾獲其餘十餘張之支票暨如附表所示編號一之支票論述
    拾獲之犯行（見警訊卷第一頁背面、本院更審卷九十二年八月六日審判筆錄第三
    頁，偵查卷二第十一頁背面之地點撿到支票），及漏未論述偽造如附表編號二之
    支票之犯行，惟實質上均各屬單一之侵占遺失物罪、偽造有價證券罪，為起訴效
    力所及，本院自得一併審理。又被告所犯上開侵占遺失物罪、偽造有價證券罪，
    犯意各別，行為互殊，應予分論併罰，公訴人認二罪間有方法結果之牽連關係，
    依刑法第五十五條之規定，應從一重之偽造有價證券罪處斷，容有未洽。
四、原審以被告事證已臻明確，因予論罪科刑，固非無見，惟查（一）被告係撿獲十
    餘張支票，並將其中二紙如附表所示之支票簽發並交付丙○○以抵償債務，如附
    表一所示編號一之支票則輾轉交由林萬定之女林欣慧提示，附表編號二之支票則
    經丙○○提示不獲兌現，均在卷可據，已如上述。公訴人誤認被告僅拾獲附表編
    號二之支票一紙，並將如附表編號一之支票偽造後輾轉交由林欣慧提示，致生支
    票混淆，已有未合，原判決未遑查明公訴人之謬誤遽予論罪科刑，已有可議；（
    二）原判決僅誤就偽造如附表編號二之支票宣告沒收，而未併就偽造如附表編號
    一之一紙支票宣告沒收，亦有未合；（三）被告於拾獲二個月後，始偽造印章簽
    發支票，顯係另行起意，應予數罪併罰，公訴人誤係裁判上一罪之牽連犯關係，
    已有未洽，已如上述，詎原判決亦認係牽連犯關係，均有未妥，無從維持。被告
    於本院否認偽造有價證券之犯罪指摘原判決不當，雖不足採，惟原判決既有可議
    ，自應由本院將原判決撤銷改判。爰併審酌被告犯罪之動機、目的、手段、所生
    危害（所填載之金額非鉅），及其於警訊及原審偵審中已直承不諱，犯罪後之態
    度良好等一切情狀，量處如主文第二項所示之刑，並就罰金部分諭知易服勞役折
    算之標準，以資懲儆。又被告偽造如附表所示之二紙支票（含偽造之印文），依
    刑法第二百零五條之規定，不問屬於犯人與否，均應依法宣告沒收。偽造之印章
    因不能證明已滅失亦應依同法第二百十九條規定諭知沒收。
據上論結，應依刑事訴訟法第三百六十九條第一項前段、第三百六十四條、第二百九
十九條第一項前段、刑法第三百三十七條、第二百零一條第一項、第四十二條第二款
、第二百零五條、第二百十九條，罰金罰鍰提高標準條例第一條前段、第二條，判決
如主文。
本案經檢察官羅清溪到庭執行職務。
中    華    民    國      九十二      年      八      月      二十      日
                                  臺灣高等法院臺南分院刑事第二庭
                                      審判長法官  黃    崑    宗
                    法官  葉    居    正
                                            法官  莊    俊    華
右正本證明與原本無異。
如不服本判決，應於判決送達後十日內向本院提出上訴狀，其未敘述理由者並應於提
出上訴狀後十日內向本院補提理由書（應附繕本)。
                                      法院書記官  廖    明    娟
中    華    民    國      九十二      年      八      月      二十五    日
附錄本案論罪科刑法條全文：
刑法第三百三十七條(侵占遺失物罪)
意圖為自己或第三人不法之所有，而侵占遺失物、漂流物或其他離本人所持有之物者
，處五百元以下罰金。
刑法第二百零一條：
意圖供行使之用，而偽造、變造公債票、公司股票或其他有價證券者，處三年以上十
年以下有期徒刑，得併科三千元以下罰金。
行使偽造、變造之公債票、公司股票或其他有價證券，或意圖供行使之用，而收集或
交付於人者，處一年以上七年以下有期徒刑，得併科三千元以下罰金。
刑法第二百零五條：
偽造、變造之有價證券、郵票、印花稅票、信用卡、金融卡、儲值卡或其他相類作為
提款、簽帳、轉帳或支付工具之電磁紀錄物及前條之器械原料及電磁紀錄，不問屬於
犯人與否，沒收之。
附表：
┌─┬────┬────┬────┬────┬────┬───┬────┐
│  │發票人  │付款人  │票號    │ 帳號   │ 發票日 │面額  │備註    │
├─┼────┼────┼────┼────┼────┼───┼────┤
│１│曾振雄  │高雄區中│ＫＪＢ０│８８５─│９０年  │新台幣│林欣慧提│
│  │        │小企業銀│０６５６│９      │１１月  │二萬元│示，不獲│
│  │        │行九如分│９７    │        │  ６日  │      │兌現。  │
│  │        │行    │        │        │        │      │        │
├─┼────┼────┼────┼────┼────┼───┼────┤
│２│同  右  │同 右   │ＫＪＢ０│同  右  │同  右  │同  右│丙○○提│
│  │        │        │０６５６│        │        │      │示，不獲│
│  │        │        │９５    │        │        │      │兌現。  │
└─┴────┴────┴────┴────┴────┴───┴────┘


司法院資訊處製作；財團法人民間司法改革基金會備份。
